臺灣高等法院刑事判決
109年度原重選上更一字第2號
上  訴  人  
即  被  告  洪天盛



選任辯護人  法律扶助基金會許民憲律師
上  訴  人  
即  被  告  林雨平（原名洪林雨萍）




選任辯護人  法律扶助基金會黃璧川律師
上  訴  人  
即  被  告  孫偉倫


選任辯護人  法律扶助基金會王憲勳律師
上列上訴人即被告因違反選舉罷免法等案件，不服臺灣宜蘭地方
法院104年度原選訴字第8號，中華民國105年9月29日第一審判決
（起訴案號：臺灣宜蘭地方檢察署103年度選偵字第13號、104年
度選偵字第42號），提起上訴，判決後經最高法院發回更審，本
院判決如下：
    主  文
原判決關於林雨平、洪天盛、孫偉倫部分，均撤銷。
林雨平共同對於有投票權之人，期約不正利益，而約其投票權為
一定之行使，累犯，處有期徒刑叁年貳月。褫奪公權伍年。
洪天盛對於有投票權之人，交付賄賂，而約其投票權為一定之行
使，處有期徒刑叁年陸月。褫奪公權伍年。
孫偉倫無罪。
    犯罪事實
一、洪林雨萍（嗣更名為林雨平，下稱林雨平）為宜蘭縣第18屆
    第11選舉區平地原住民縣議員選舉之候選人；洪天盛為林雨
    平當時之配偶及助選員，為求林雨平於民國103年11月29日
    舉行之宜蘭縣第18屆第11選舉區平地原住民縣議員選舉順利
    當選，洪天盛竟基於對於有投票權之人，交付賄賂而約其投
    票權為一定之行使之犯意，於103年9月16日下午2時許，搭
    乘不知情之賴慶濱所駕駛之車號00-0000號自用小客車，前
    往王盧慧意位於宜蘭縣○○鄉○○○路○○巷00號住處，對於上開
    選舉有投票權之王盧慧意，要求其支持林雨平，並當場交付
    新臺幣（下同）1萬元予王盧慧意，以此方式向有投票權之
    王盧慧意交付賄賂，而約其於選舉行使投票權時，投票予林
    雨平，王盧慧意知悉該1萬元之賄賂係賄選之對價，仍當場
    予以收受，而許以投票予林雨平（王盧慧意涉犯投票受賄部
    分，經檢察官另為職權不起訴處分）。
二、林雨平與承上揭單一接續犯意之洪天盛，基於對於有投票權
    之人，期約不正利益，而約其投票權為一定之行使之犯意聯
    絡，先於103年10月16日中午12時33分許、同年月18日下午1
    時7分許，由洪天盛以電話與無法證明知情之周靖恩（另經
    檢察官為不起訴處分）聯絡，請其代為向址設宜蘭縣○○鄉○○
    路0段00號之「莎韻的店」餐廳訂席2桌（包廂及大廳各1桌
    ，每桌3,500元），預定於同年月18日晚間舉辦餐宴，並邀
    集於上開選舉有投票權之潘清東、潘俊雄、楊金生、楊英蘭
    、楊文忠及楊金英（未據起訴）等人免費飲宴。席間林雨平
    在洪天盛陪同下，逐桌向上開有投票權之人拜票，以此方式
    向有投票權之潘清東、潘俊雄、楊金生、楊英蘭、楊文忠及
    楊金英期約不正利益，而約渠等於上開選舉行使投票權時，
    為投票予林雨平之一定行使。而潘清東、潘俊雄、楊金生、
    楊英蘭、楊文忠（均經原審判決有罪確定）於上開選舉均為
    有投票權之人，均知悉該免費餐飲之不正利益係賄選之對價
    ，仍分別基於有投票權之人，允為接受不正利益，而許以其
    投票權為一定之行使之犯意，當場享用前揭免費餐飲，而許
    以其投票權為投票予林雨平之一定行使。嗣因林雨平、洪天
    盛因事先行離開餐廳，洪天盛之友人孫偉倫因與家人同在餐
    廳用餐，礙於人情而支付餐費合計2萬元。
三、案經宜蘭縣政府警察局、法務部調查局宜蘭縣調查站移送臺
    灣宜蘭地方法院檢察署檢察官偵查起訴。 
    理  由
壹、證據能力部分
一、按被告以外之人於審判外之言詞或書面陳述，除法律有規定
    者外，不得作為證據。另按被告以外之人於審判外之陳述，
    雖不符合同法第159條之1至第159條之4之規定，然經當事人
    於審判程序同意作為證據，法院審酌該言詞陳述或書面陳述
    作成時之情況，認為適當者，亦得為證據。當事人、代理人
    或辯護人於法院調查證據時，知有第159條第1項不得為證據
    之情形，而未於言詞辯論終結前聲明異議者，視為有前項同
    意，刑事訴訟法第159條第1項、第159條之5分別定有明文。
    該條立法意旨在於傳聞證據未經當事人之反對詰問予以核實
    ，原則上先予排除，惟若當事人已放棄反對詰問權，於審判
    程序中表明同意該等傳聞證據可作為證據；或於言詞辯論終
    結前未聲明異議，基於尊重當事人對傳聞證據之處分權，及
    證據資料愈豐富，愈有助於真實發見之理念，且強化言詞辯
    論主義，使訴訟程序得以順暢進行，上開傳聞證據亦均具有
    證據能力。查本件被告以外之人於審判外之言詞或書面陳述
    屬傳聞證據部分，檢察官、被告林雨平、洪天盛及其等辯護
    人於本院並未爭執證據能力，且迄於言詞辯論終結前亦未聲
    明異議，復本院認其作成之情形並無不當情形，經審酌後認
    為適當，均應認於本案有證據能力。
二、另本件認定事實引用之卷內其餘非供述證據部分，與本案均
    有關連性，亦無證據證明係實施刑事訴訟程序之公務員以不
    法方式所取得，依刑事訴訟法第158條之4之反面解釋，當有
    證據能力，復於本院審理時，提示並告以要旨，使檢察官、
    被告林雨平、洪天盛及其等辯護人充分表示意見，自得為證
    據使用。
貳、本院之判斷
一、本院認定犯罪事實一所憑證據及認定之理由
  ㈠業據證人王盧慧意於偵訊中具結證稱：我有本屆宜蘭縣平地
    原住民縣議員選舉之投票權，被告洪天盛與賴慶濱於上揭時
    、地有前來我住處，被告洪天盛跟我說他這次不選，改由他
    太太出來選，當時被告賴慶濱出去講電話，被告洪天盛在跟
    我握手的時候塞錢給我，錢已經被摺成4分之1大小，被告洪
    天盛塞錢時，有說要我幫忙並支持林雨平，我後來用LINE通
    知我妹妹過來，到家後有幫我數錢，我才知道是1萬元等語
    （見宜檢103年度選偵字第13號卷《下稱選偵13卷》一第188至
    189頁）。嗣於原審具結證稱：被告洪天盛當天到我住處是
    談選舉的事，我沒有跟被告洪天盛提過我家經濟狀況，因為
    我當時還沒有洗腎，也沒有跟被告洪天盛說我兒子要出國比
    賽沒有錢，因為當時我兒子有薪水；被告洪天盛將錢放在我
    手裡時，有說幫忙就是指選舉的事，拿錢之前有說多多幫忙
    及講選舉的事，後來拿錢給我，拿錢之後又說多多幫忙、拉
    拉票等語（見原審卷二第110、113至115頁）。此部分核與
    證人即同案被告賴慶濱於偵訊中具結證稱：我有開車載被告
    洪天盛前往王盧慧意住處，被告洪天盛與王盧慧意當時在講
    選舉的事等語（見選偵13卷二第243頁）相符。參酌證人王
    盧慧意與被告洪天盛素無怨隙，苟被告洪天盛並非基於賄選
    之意思而交付上開財物，反係基於單純協助解決家庭經濟之
    原因而交付上開財物，衡情王盧慧意尚無甘冒刑法偽證罪責
    而無端誣指被告洪天盛涉有本件對於有投票權之人交付賄賂
    而約其投票權為一定行使，進而偽證被告洪天盛涉有前揭犯
    行之理。
  ㈡復有103年縣市議員選舉候選人登記概況彙總表（見法務部調
    查局宜蘭縣調查站證據卷《下稱調查局卷》第89頁）；宜蘭縣
    政府警察局扣押筆錄（見選偵13卷一第182至185頁）；臺灣
    宜蘭地方檢察署關於王盧慧意之不起訴處分書（見選偵13卷
    三第313頁）附卷可稽。
  ㈢又被告洪天盛於原審、本院坦認於犯罪事實一所載時、地，
    有交付1萬元予王盧慧意之客觀事實，參以上開證人王盧慧
    意、同案被告賴慶濱之證述，足認被告洪天盛於犯罪事實一
    ，有交付1萬元之賄賂予證人王盧慧意，作為使證人王盧慧
    意投票予被告林雨平之對價。而證人王盧慧意亦知悉該1 萬
    元之賄賂係賄選之對價而當場予以收受，並許以投票予被告
    林雨平之事實，應堪認定。
　㈣至被告洪天盛辯稱：是因證人王盧慧意說她經濟狀況不佳，
    且兒子賴冠傑出國比賽缺乏經費，我是出於幫忙、資助賴冠
    傑出國，才會交付1萬元予證人王盧慧意，這1萬元與林雨平
    之選舉無關云云。惟查：
　　⒈證人賴冠傑於本院前次審理中具結證稱：我沒聽說過出外
      比賽的錢不夠，需要別人的資助，這是學校要管的事情；
      我沒有聽到媽媽跟洪天盛講到出國比賽、經費不足的問題
      ，因為經費都是國家在出，不是我們自己自費等語（見本
      院前審之106年度原選上訴字第1號卷《下稱本院原選上訴1
      卷》二第544頁）。
　　⒉證人即時任羅東高中之校長陳世程於本院前審具結證稱：
　　　賴冠傑參加學校輕艇隊，出外比賽之相關費用比較拮据；
　　　沒有太大印象於103年間，與被告洪天盛或其他人，談到
      賴冠傑的事情，我們學校有很多運動員出去比賽，我們都
      是用募款的方式，但是學校募款的方式，我們始終都有一
      個定案，陸陸續續都有人捐款到學校，我不太記得有被告
      洪天盛等語（見本院原選上訴1卷二第535至538頁）。
　　⒊互核證人賴冠傑、陳世程上開證述內容，僅足證明若有捐
      款人捐款，俱是捐款至學校而有一定之方式，且無法證明
      被告洪天盛於犯罪事實一所載時、地，係捐款予證人王盧
      慧意以資助證人賴冠傑。況證人賴冠傑可代表學校、國家
      參與國內、國際性比賽，應非短時間可培育出之專業選手
      ，被告洪天盛恰於103年9月間，即林雨平參選之投票日2
      個月前，交付現金1萬元予賴冠傑之母王盧慧意，是被告
      辯稱其當時係捐款予證人王盧慧意以資助證人賴冠傑云云
      ，應係事後飾卸之詞，自難採信。
　㈤綜上各情相互參酌，本件事證明確，被告洪天盛為犯罪事實
      一之犯行，堪予認定，應依法論科。
二、本院認定犯罪事實二所憑證據及認定之理由 
　㈠被告洪天盛透過證人周靖恩向「莎韻的店」餐廳訂桌，於犯
    罪事實二所載時、地，欲以餐會宴請潘清東、潘俊雄、楊金
    生、楊英蘭、楊文忠及楊金英乙節：
　　⒈被告洪天盛持用門號0000000000號行動電話與證人周靖恩
      持用門號0000000000號行動電話間，有附件一至附件四所
      載之通話內容等情，經原審當庭勘驗附件一至附件四之監
      聽錄音光碟內容無訛，有原審勘驗筆錄在卷可按（見原審
      卷二第103至107頁）。
　　⒉又證人周靖恩於調查站、偵訊中證稱：洪天盛在10月16日
      或17日主動打電話給我，表示會在10月18日晚上到我女友
      高惠莉開的「沙韻的店」用餐，要先訂1、2桌桌菜，並表
      示當天有人生日，要我代訂蛋糕。18日當天中午洪天盛打
      電話給我，當時我在上班，他向我表示要訂2桌，但當時
      他沒表示桌菜要多少錢，我建議他每桌3,500元，他答應
      後，我即轉告高惠莉準備桌菜等語（見選偵13卷一第72、
      88至89頁）。嗣於原審具結證稱：被告洪天盛確實打電話
      來訂桌，也有叫我買蛋糕，但因我還在工作來不及買蛋糕
      ，所以我叫他買等語（見原審卷二第193頁）。
　　⒊參以證人高惠莉於調查站、偵訊中及原審證稱：10月18日
      周伯龍（即周靖恩）打電話告訴我，晚上洪天盛要訂2桌
      桌菜，每桌3,500，不包含酒錢，要我準備，1桌在包廂，
      1桌在大廳，後來參加人數較多，就在大廳加辦1桌變成3
      桌；這次餐會應該是洪天盛透過周靖恩跟我訂桌等語(選
      偵13卷一第53頁背面、第67頁）；這次餐會我只知道要選
      舉而已，到我那邊用餐的候選人很多，周靖恩跟我說他訂
      3、4桌，朋友要來用餐（見原審卷二第199頁）。
　　⒋佐以被告洪天盛於原審供承：我有說要訂1桌沒錯，我說3,
      000元，周靖恩說3,500元比較好等語(見原審卷二第195頁
      ）。從而，被告洪天盛透過證人周靖恩向「莎韻的店」餐
      廳訂桌，於犯罪事實二所載時、地，以餐會宴請潘清東、
      潘俊雄、楊金生、楊英蘭、楊文忠及楊金英之事實，應堪
      認定，至被告洪天盛於本院空言否認訂桌云云，無足採信
      。
　㈡具有投票權人潘清東、潘俊雄、楊金生、楊英蘭、楊文忠及
    楊金英等人，於犯罪事實二所載時、地，參加候選人即被告
    林雨平之選舉餐會乙節：
　　⒈業據⑴證人潘清東於偵查中具結證稱：我有這次選舉之投票
      權，當天我與太太楊金英有一起去「莎韻的店」，之後我
      兒子潘俊雄下班後自己去，被告林雨平、洪天盛係一起來
      的，被告林雨平有說她要選議員，叫我們幫忙投她一票，
      一開始我不知道為何有免費的餐飲可以吃，後來被告林雨
      平來拜票時，我才知道係為了選舉等語（選偵13卷二第20
      9至212頁）；於原審具結證稱：我知道當天是要吃選舉飯
      ，我打聽之後才知道，我有去吃，也有跟楊金生講等語（
      見原審二第221至222頁）。⑵證人潘俊雄於偵查中具結證
      稱：我有這次選舉之投票權，我當天有去「莎韻的店」用
      餐，我記得當天有唱生日快樂歌，但我不知道壽星是誰，
      我父母親也不知道壽星是誰，我吃到一半才看到被告林雨
      平，被告林雨平有逐桌拜票，要我們支持她等語（見選偵
      13卷一第168至170頁）。⑶證人楊金生於偵查及原審具結
      證稱：我有這次選舉之投票權，當天我妹夫潘清東有打電
      話告訴我，被告林雨平要請吃飯，我就過去「莎韻的店」
      ，我家族的人也在，都是有投票權的人，被告林雨平、洪
      天盛有在場拜票，有說要我支持，我是去參加選舉的餐會
      ，不是生日的等語（選偵13卷二第375至376頁，原審卷二
      第213至214頁）。⑷證人楊林欽美於偵查中具結證稱：當
      天我與先生楊文忠一起去「莎韻的店」用餐，被告林雨平
      及洪天盛有去我們那一桌，有說他們是候選人，要我們支
      持他等語（見選偵13卷三第254頁）。互核上開證人之證
      詞，證人就犯罪事實二所載時、地，確實是參加被告林雨
      平、洪天盛舉辦之選舉餐會，上開證人等均未支付餐費，
      有於現場聽到或看到被告林雨平、洪天盛懇請支持林雨平
      參加選舉等情相符。
　　⒉再者，證人賴慶濱於偵訊中證稱：103年10月18日晚間於「
      莎韻的店」餐廳，參與餐會之目的在幫林雨平助選，林雨
      平、洪天盛都在講請支持林雨平的事情，在場大部分人都
      是說加油等語（見選偵13卷二第243頁）。佐以本院前次
      審理勘驗聚會錄影光碟後，可知當日下午6時許，被告林
      雨平進入「莎韻的店」後，現場有「加油！加油！」之聲
      ，被告林雨平與店內客人握手寒暄或點頭致意等情，有勘
      驗筆錄在卷可憑（見本院原選上訴1卷二第165、166頁）
      。
　　⒊此外，復有「莎韻的店」餐廳監視器錄影畫面截圖（見選
      偵13卷一第57至61、64頁，調查局卷第23至27頁）、「莎
      韻的店」餐廳照片（見調查局卷第22、27頁）、103年縣
      市議員選舉候選人登記概況彙總表（見調查局卷第89頁）
      附卷可稽。
　　⒋從而，於103年10月18日晚間，證人潘清東、潘俊雄、楊金
      生、楊文忠、楊林欽美等人有至「莎韻的店」餐廳飲宴，
      而被告林雨平在被告洪天盛陪同下，有向上開人拜票等情
      ，應堪認定。
　㈢綜合上情，犯罪事實二所載時、地之「莎韻的店」餐會，目
    的為懇請宜蘭縣平地原住民投票權人支持被告林雨平參與選
    舉所舉辦，而依前來參與筳席且具投票權之楊金生、潘清東
    等前開證詞，可知證人等對於被告林雨平、洪天盛共同期約
    以免費宴飲之不正利益，以約其等投票權為一定行為之行使
    ，已有所認識，且該筵席間亦有被告林雨平、洪天盛2人穿
    梭其間，請求支持被告林雨平，在場亦有人呼喊加油，與起
    訴意旨所指被告洪天盛、林雨平舉辦免費餐會款待選民，期
    約投票予林雨平為投票權一定之行使等情相合，縱宴會後，
    孫偉倫基於人情之故支付該筵席費用，而非經由被告洪天盛
    或被告林雨平指示、授權所致（詳如下述無罪部分），本案
    就被告洪天盛、林雨平不能以「交付」不正利益賄選罪相繩
    ，然被告林雨平、洪天盛2人業已達「期約」賄選階段，堪
    予認定。
  ㈣綜上所述，本件事證明確，被告林雨平、洪天盛為犯罪事實
    二之犯行，均堪予認定，自應依法論科。
三、論罪
　㈠被告洪天盛為犯罪事實一所載行為，係犯公職人員選舉罷免
    法第99條第1項之對於有投票權之人，交付賄賂，而約其投
    票權為一定之行使罪。
　㈡被告林雨平、洪天盛為犯罪事實二所載行為，均係犯公職人
    員選舉罷免法第99條第1項之對於有投票權之人，期約不正
    利益，而約其投票權為一定之行使罪。公訴意旨認被告林雨
    平、洪天盛2人此部分所為係犯同條項交付不正利益罪，尚
    有未洽。
　㈢被告林雨平、洪天盛間，就犯罪事實欄二所示犯行部分，具
    有犯意聯絡及行為分擔，為共同正犯。
　㈣按刑法於94年2月2日修正公布（95年7月1日施行）刪除連續
    犯規定之同時，對於合乎接續犯或包括的一罪之情形，為避
    免刑罰之過度評價，已於立法理由說明委由實務以補充解釋
    之方式，發展接續犯之概念，以限縮數罪併罰之範圍。而多
    次投票行賄行為，在刑法刪除連續犯規定之前，通說係論以
    連續犯。鑑於公職人員選舉，其前、後屆及不同公職之間，
    均相區隔，選舉區亦已特定，以候選人實行賄選為例，通常
    係以該次選舉當選為目的。是於刪除連續犯規定後，苟行為
    人主觀上基於單一之犯意，以數個舉動接續進行，而侵害同
    一法益，在時間、空間上有密切關係，依一般社會健全觀念
    ，難以強行分開，在刑法評價上，以視為數個舉動之接續實
    行，合為包括之一行為予以評價，較為合理，於此情形，即
    得依接續犯論以包括之一罪。否則，如係分別起意，則仍依
    數罪併合處罰，方符立法本旨（最高法院99年度第5 次刑事
    庭會議決議意旨參照）。經查：查被告洪天盛為犯罪事實一
    、二所示交付賄賂予有投票權之證人王盧慧意、期約不正利
    益予有投票權之被告潘清東等人，並與渠等約定於上開選舉
    行使投票權時，為投票給被告林雨平之一定行使犯行，無非
    意使被告林雨平當選，被告洪天盛主觀上顯係基於單一犯意
    為之，且均係於密切接近之時間實施，侵害同一法益，各行
    為獨立性極為薄弱，依一般社會健全觀念，在時間差距上，
    難以強行分開，均應視為數個舉動之接續施行，合為包括之
    一行為予以評價，論以接續犯之實質上一罪，是公訴意旨認
    被告等上開所為於刑法評價上應屬集合犯而論以一罪，容有
    誤會。
  ㈤罪數關係
　　1.被告林雨平、洪天盛於犯罪事實二共同行求不正利益之低
      度行為，為其等共同期約不正利益之高度行為所吸收，均
      不另論罪。 
　　⒉被告洪天盛於犯罪事實一行求賄賂之低度行為，為其期約
      賄賂之高度行為所吸收，不另論罪。又其期約賄賂、共同
      期約不正利益為接續犯，論以一罪，再因期約賄賂之低度
      行為，為其交付賄賂之高度行為所吸收，均不另論罪。
  ㈥關於累犯之說明
　　林雨平前於95年間，因偽造文書等案件，經臺灣高等法院高
　　雄分院以98年度上更㈠字第99號判處有期徒刑6月、5月，應
    執行有期徒刑10月，並經最高法院於99年3月4日以99年度台
    上字第1187號判決上訴駁回確定，並於99年8月6日易科罰金
    執行完畢等情，有本院被告前案紀錄表在卷可按，被告林雨
    平於受徒刑執行完畢後，5年以內故意再犯本案有期徒刑以
    上之罪，為累犯，然審酌被告林雨平前案所犯係偽造文書、
    侵占等，與本案所犯對於有投票權之人，期約不正利益，而
    約其投票權為一定之行使罪之罪質及侵害法益均不相同，難
    認其有特別之惡性及對刑罰反應力薄弱之情形，爰不依刑法
    累犯之規定加重其最低本刑，附此敘明。
參、不另為無罪諭知
一、公訴意旨略以：被告林雨平為宜蘭縣第18屆第11選舉區平地
    原住民縣議員選舉之候選人；被告洪天盛為被告林雨平之配
    偶及助選員（被告洪天盛此部分有罪乙節，業經本院認定如
    前），為求被告林雨平能於103年11月29日舉行之宜蘭縣第1
    8屆第11選舉區平地原住民縣議員選舉順利當選，2人共同基
    於對於有投票權之人，交付賄賂及不正利益，而約其投票權
    為一定之行使之犯意聯絡，由被告洪天盛於103年9月16日下
    午2時許，搭乘不知情之原審同案被告賴慶濱所駕駛之車號0
    0-0000 號自用小客車，前往王盧慧意位於宜蘭縣○○鄉○○○路
    ○○巷00號住處，拜訪於上開選舉有投票權之王盧慧意，要求
    王盧慧意於上開選舉支持被告林雨平，並交付1萬元予王盧
    慧意，嗣再由不知情之同案被告賴慶濱於數日後駕車載送被
    告林雨平前往王盧慧意上址住處，由被告林雨平要求王盧慧
    意於上開選舉投票支持，以此方式向有投票權之王盧慧意交
    付賄賂，而約其於上開選舉行使投票權時，為投票予被告林
    雨平之一定行使，王盧慧意則知悉該1萬元之賄賂係賄選之
    對價，仍當場予以收受，而許以其投票權為投票予被告林雨
    平之一定行使，因認被告林雨平此部分共同涉犯公職人員選
    舉罷免法第99條第1項之對於有投票權之人交付賄賂，而約
    其投票權為一定行使之罪嫌。（王盧慧意涉犯投票受賄部分
    ，經檢察官另為職權不起訴處分；賴慶濱此部分被訴對於有
    投票權人交付賄賂罪嫌，業經原審不另為無罪諭知而判決確
    定）。經查：
　㈠證人王盧慧意於偵訊中具結證稱：洪天盛給完錢後幾天，賴
    慶濱載林雨平來我家，林雨平說麻煩我們要支持她，並要我
    介紹我家後面巷子的平地原住民給她認識，講完就離開，林
    雨平當天沒有給我任何東西，我有帶她去後面巷子拜訪其他
    平地原住民等語（見選偵13卷一第187至190頁）。嗣於原審
    具結證稱：洪天盛給我錢之後，林雨平與賴慶濱到我家；林
    雨平來過2、3次；我帶她去附近、後面巷子拜票；我與林雨
    平都沒有提到洪天盛有給我1萬元的事，林雨平也沒有說幫
    她拉票，要給我好處等語（見原審卷二第109至116頁）。
  ㈡是依證人王盧慧意於偵訊、原審證述被告洪天盛、林雨平先
    後到住處之行為內容，被告洪天盛於103年9月16日下午2時
    許至證人王盧慧意住處時，被告林雨平並未共同前往，僅有
    被告洪天盛對於選舉有投票權之證人王盧慧意要求其支持被
    告林雨平、交付1萬元之賄賂予證人王盧慧意。雖被告林雨
    平事後前往證人王盧慧意住處2、3次，並由證人王盧慧意介
    紹其住處附近其他具有投票權之平地原住民選民予被告林雨
    平認識等情，然依嚴格之證據法則，本案客觀上並無其他積
    極事證足認被告洪天盛交付上開1萬元予證人王盧慧意時，
    被告林雨平對於上開情事有認識或足以認定與被告洪天盛間
    有共同犯意聯絡之證明，自難僅以被告洪天盛與林雨平間具
    有夫妻關係，或被告林雨平事後至證人王盧慧意住處，請證
    人王盧慧意介紹住處附近之平地原住民選民予被告林雨平認
    識乙節，即溯及既往認被告林雨平對於被告洪天盛於前揭時
    、地，交付1萬元予王盧慧意作為支持被告林雨平之對價時
    ，主觀上與被告洪天盛間具有共同之犯意聯絡或客觀上有何
    交付賄選對價之行為分擔。
　㈢本案就被告洪天盛交付賄賂予證人王盧慧意之部分，既乏積
    極證據證明被告林雨平與被告洪天盛間具有共同賄選之犯意
    聯絡，亦乏其他證據足證其客觀上有賄選之行為分擔，此部
    分自應為有利於被告林雨平之認定。本應為被告林雨平無罪
    之諭知，惟因此部分若成立犯行，與本院前開論科之被告林
    雨平為犯罪事實二之犯行間，具有接續犯之包括一罪關係，
    自不另為無罪之諭知。
二、公訴意旨另以：同案被告高明進（業經原審判決有罪、緩刑
    確定）為計程車司機，於103年10月25日某時許，因得知有
    投票權人即同案被告曾明志無力支付自宜蘭至林口長庚醫院
    之計程車車資3,000元，竟與被告林雨平、洪天盛、同案被
    告賴慶濱（同案被告賴慶濱業經原審判決有罪、緩刑確定）
    共同基於對於有投票權之人交付不正利益，而約其投票權為
    一定之行使之犯意聯絡，先由同案被告高明進致電同案被告
    賴慶濱說明上開事由後，由同案被告賴慶濱於電話中逕向同
    案被告曾明志要求於上開選舉投票支持被告林雨平，並允諾
    招待同案被告曾明志免費搭乘同案被告高明進所駕駛之計程
    車前往林口長庚醫院，同案被告高明進遂駕駛計程車載送同
    案被告曾明志自宜蘭地區前往林口長庚醫院，以此方式向有
    投票權之同案被告曾明志交付不正利益，而約其於上開選舉
    行使投票權時，為投票予被告林雨平之一定行使，同案被告
    曾明志知悉該免費搭乘計程車自宜蘭地區前往林口長庚醫院
    之不正利益係賄選之對價，仍當場享受前揭免費計程車運送
    服務之方式收受不正利益，而許以其投票權為投票予被告林
    雨平之一定行使，因認被告林雨平、洪天盛此部分共同涉犯
    公職人員選舉罷免法第99條第1項之對於有投票權之人交付
    不正利益，而約其投票權為一定行使之罪嫌。經查：
　㈠被告林雨平於原審供稱：賴慶濱給付3,000元車資部分，我不
    知情等語（見原審卷一第175頁）；被告洪天盛於原審供稱
    ：賴慶濱給付車資3,000元部分，我是後來才知道，賴慶濱
    未向我請款，我也沒有給付這筆費用等語（見原審卷一第17
    6 頁）。核與證人即同案被告賴慶濱於原審供稱：我為曾明
    志給付3,000元車資一事，並未告知被告林雨平、洪天盛等
    語（見原審卷二第136頁）大致相符。是以被告林雨平、洪
    天盛就同案被告賴慶濱為同案被告曾明志給付車資3,000元
    情事，客觀上並無任何參與之行為，主觀上自難認為有何共
    同之犯意聯絡存在，被告林雨平、洪天盛堅詞否認此部分犯
    行，應非虛妄。
　㈡證人即同案被告高明進固於偵查證稱：車資3,000元係賴慶濱
    拿給我，我不知道是何人付的，但賴慶濱有說要跟他的主任
    即被告洪天盛拿云云（見選偵13卷一第137頁），然此部分
    係證人高明進聽聞同案被告賴慶濱所述，並非證人親自見聞
    被告林雨平、洪天盛給付該3,000元，且乏其他積極之補強
    證據足資佐證與事實相符，又證人高明進所證述之內容與被
    告林雨平、洪天盛、證人賴慶濱互核大致相符之證詞迥異，
    自難徒憑證人即同案被告高明進上開缺乏補強證據之證述，
    即遽認被告林雨平、洪天盛與賴慶濱、高明進間，就上開犯
    行有共同之犯意聯絡或行為分擔。
  ㈢從而，此部分既僅有證人高明進單方面之指述，客觀上尚乏
    其他積極之補強證據足證被告林雨平、洪天盛於前揭時、地
    ，有何對於有投票權之人交付不正利益，而約其投票權為一
    定之行使之犯行，自難遽以前揭罪責相繩。本應為被告林雨
    平、洪天盛2人無罪之諭知，惟因此部分若成立犯行，與本
    院前開論科之被告林雨平、洪天盛2人為犯罪事實二之犯行
    間，具有接續犯之包括一罪關係，自不另為無罪之諭知。
肆、撤銷改判理由及科刑審酌事項
一、原審對被告林雨平、洪天盛予以論罪科刑，固非無見，然查
    ：⑴被告洪天盛為犯罪事實一所載犯行，業經本院認定如上
    ，惟依本案卷證資料，尚無法證明被告林雨平就此部分有犯
    意聯絡、行為分擔之共犯關係（被告林雨平此部分，本院不
    另為無罪之諭知，已如前述），原判決就此部分以被告林雨
    平與洪天盛係夫妻關係，與被告洪天盛間應有相互謀議之行
    為，因認被告洪天盛與林雨平間為共同正犯等節，似未依嚴
    格之證據法則及積極之證據認定構成要件事實之存在，尚有
    未洽。⑵就犯罪事實二部分，被告林雨平、洪天盛以餐會宴
    請具有投票權人，惟未支付餐費，係該當於期約不正利益賄
    選之構成要件，並未該當於交付不正利益賄選構成要件；且
    無積極證據證明被告孫偉倫支付餐費行為，具有共同交付不
    正利益賄選之犯意聯絡（被告孫偉倫部分，本院另為無罪之
    諭知，詳下述無罪部分），原判決就此部分認定被告林雨平
    、洪天盛共犯交付不正利益賄選罪，且被告孫偉倫為共同正
    犯，均有未洽。被告洪天盛、林雨平上訴意旨雖執前詞否認
    犯罪，所辯業經本院逐一指駁如前，被告洪天盛就犯罪事實
    一、二部分之上訴均無理由；被告林雨平就犯罪事實一部分
    之上訴有理由，就犯罪事實二部分之上訴並無理由；且因原
    判決有上開可議之處，就被告林雨平、洪天盛部分即屬無可
    維持，自應由本院就被告林雨平、洪天盛關於原判決此部分
    予以撤銷改判。
二、爰以行為人之責任為基礎，審酌被告林雨平、洪天盛為圖使
    被告林雨平於上開選舉中順利當選，被告洪天盛竟以犯罪事
    實一所載方式交付賄賂；被告林雨平、洪天盛竟以犯罪事實
    二所載方式期約不正利益，並與有投票權之人約定於上開選
    舉行使投票權時，為投票予被告林雨平之一定行使之犯罪動
    機、目的及手段，再考量被告林雨平、洪天盛就本件犯罪歷
    程均居於主導之主要地位，妨害民主選舉之公正及正常運作
    之犯罪所生損害，應予責難；兼衡被告林雨平、洪天盛之智
    識程度、家庭經濟狀況（林雨平部分見選偵13卷二第259頁
    調查局所述，洪天盛部分見本院卷第348頁），暨被告林雨
    平、洪天盛之犯後態度等一切情狀，分別量處如主文第2、3
    所示之刑。
三、另按犯本章之罪或刑法分則第6章之妨害投票罪，宣告有期
    徒刑以上之刑者，並宣告褫奪公權，公職人員選舉罷免法第
    113條第3項定有明文。該法並未規定褫奪公權宣告之期間標
    準，然該法為刑法之特別法，刑法總則除於其他法令有特別
    規定外，亦適用之，故其褫奪公權宣告之期間即應適用刑法
    第37條第2項之規定。查被告林雨平、洪天盛均因犯公職人
    員選舉罷免法第99條第1項之罪，分別經宣告如主文所示之
    有期徒刑以上之刑，均應依公職人員選舉罷免法第113條第3
     項、刑法第37條第2項之規定，並審酌被告林雨平、洪天盛
    於本件犯罪歷程所處之地位及擔任之角色暨2人之犯罪情狀
    ，分別宣告褫奪公權如主文第2、3項所示。
伍、關於沒收部分：
一、按公職人員選舉罷免法第99條第3項固規定預備或用以行求
    期約或交付之賄賂，不問屬於犯人與否，沒收之。但如其賄
    賂已交付予有投票權之人收受，因收受者係犯刑法第143條
    第1項之投票受賄罪，其收受之賄賂應依同法條第2項之規定
    沒收之，如全部或一部不能沒收時，追徵其價額。故犯投票
    行賄罪者，其已交付之賄賂，自應依刑法第143條第2項之規
    定，於其對向共犯所犯投票受賄罪之從刑宣告追徵、沒收，
    不得再依上開規定沒收。其對向共犯所犯刑法第143條第1項
    之投票受賄罪，倘經檢察官依刑事訴訟法第253條規定，為
    職權不起訴處分；或依同法第253條之1規定，為緩起訴處分
    ，上揭已交付予對向共犯之賄賂，亦應由檢察官依同法第25
    9條之1規定，聲請法院對該對向共犯宣告沒收，仍不得依公
    職人員選舉罷免法第99條第3項規定，對犯投票行賄罪或預
    備犯投票行賄罪之被告宣告沒收（最高法院96年度台上字第
    615號判決要旨參照）。查本件證人王盧慧意因犯罪事實一
    所示涉犯投票受賄罪部分，業經檢察官另依刑事訴訟法第25
    3條之規定為職權不起訴處分確定，有不起訴處分書1份存卷
    足按（見選偵13卷三第313頁），揆諸上開判決要旨，本件
    被告洪天盛交付予證人王盧慧意之賄款1萬元，應由檢察官
    依刑事訴訟法第259條之1規定，聲請法院對證人王盧慧意宣
    告沒收之，爰不於本件宣告沒收，附此敘明。
二、至被告林雨平、洪天盛於犯罪事實二所載時、地，共同期約
    不正利益犯行，依公職人員選舉罷免法、刑法等規定，自無
    從宣告沒收，併此說明。
陸、無罪部分
一、公訴意旨略以：被告孫偉倫與被告林雨平、洪天盛（被告林
    雨平、洪天盛此部分有罪乙節，業經本院認定如前），共同
    基於對於有投票權之人，交付不正利益，而約其投票權為一
    定之行使之犯意聯絡，假借為被告孫偉倫父親慶生之名義，
    先於103年10月16日中午12時33分許、同年月18日下午1時7
    分許，由被告洪天盛以電話聯絡周靖恩（另經檢察官為不起
    訴處分），請其向址設宜蘭縣○○鄉○○路0段00號之「莎韻的
    店」餐廳訂席2桌（包廂及大廳各1桌，每桌3,500元，飲料
    費另計），預定於103年10月18日晚間舉辦餐宴，並邀集於
    上開選舉有投票權之潘清東、潘俊雄、楊金生、楊英蘭、楊
    文忠（潘清東、潘俊雄、楊金生、楊英蘭、楊文忠部分，業
    經原審判決有罪、緩刑確定）及楊金英（未據起訴）等人免
    費飲宴，惟因陸續到場之人數超出預期，又當場於該餐廳大
    廳再加開1桌，席間被告林雨平並在被告洪天盛陪同下，逐
    桌向上開有投票權之人拜票，以此方式向有投票權之潘清東
    、潘俊雄、楊金生、楊英蘭、楊文忠及楊金英交付不正利益
    ，而約渠等於上開選舉行使投票權時，為投票予林雨平之一
    定行使，餐後再由被告孫偉倫給付該次餐費（含飲料費）合
    計2萬元。潘清東、潘俊雄、楊金生、楊英蘭、楊文忠於上
    開選舉均為有投票權之人，均知悉該免費餐飲之不正利益係
    賄選之對價，仍分別基於有投票權之人，收受不正利益，而
    許以其投票權為一定之行使之犯意，當場享用前揭免費餐飲
    之方式收受不正利益，而許以投票予被告林雨平，因認被告
    孫偉倫涉犯公職人員選舉罷免法第99條第1項之對於有投票
    權之人交付不正利益，而約其投票權為一定行使之罪嫌。
二、犯罪事實應依證據認定之，無證據不得認定犯罪事實；又不
    能證明被告犯罪者，應諭知無罪之判決，刑事訴訟法第154
    條第2項、第301條第1項分別定有明文。又犯罪事實之認定
    ，應憑真實之證據，倘證據是否真實尚欠明確，自難以擬制
    推測之方式，為其判斷之基礎；而認定犯罪事實之證據係指
    足以認定被告確有犯罪行為之積極證據而言，該項證據自須
    適合於被告犯罪事實之認定，始得採為斷罪之資料，最高法
    院53年台上字第656號著有判決先例。且刑事訴訟上證明之
    資料，無論為直接或間接證據，均須達於通常一般之人均不
    致有所懷疑，而得確信其為真實之程度，始得據為有罪之認
    定，若其關於被告是否犯罪之證明未能達此程度，而有合理
    懷疑之存在，致使無從形成有罪之確信，根據「罪證有疑，
    利於被告」之證據法則，即不得遽為不利被告之認定，亦有
    最高法院76年台上字第4986號判決先例可參。又刑事訴訟法
    第161條第1項規定：檢察官就被告犯罪事實，應負舉證責任
    ，並指出證明之方法。因此，檢察官對於起訴之犯罪事實，
    應負提出證據及說服之實質舉證責任。倘其所提出之證據，
    不足為被告有罪之積極證明，或其指出證明之方法，無從說
    服法院以形成被告有罪之心證，基於無罪推定之原則，自應
    為被告無罪判決之諭知，最高法院92年台上字第128號著有
    判決先例可資參照。此外，依刑事訴訟法第154條第2項規定
    ，有罪判決書理由內所記載認定事實所憑之證據，須經嚴格
    證明之證據，在無罪判決書內，因檢察官起訴之事實，法院
    審理結果認為被告之犯罪不能證明，所使用之證據不以具有
    證據能力之證據為限，故無須再論述所引有關證據之證據能
    力（最高法院100年度台上字第2980號判決意旨參照）。
三、訊據被告孫偉倫堅詞否認犯行，辯稱：當天我帶父母、太太
    、小孩及友人高宋盛世至「沙韻的店」用餐，因為我帶的人
    數較多，所以我付了包廂內那桌的錢，後來遇到親戚邀請我
    到包廂外的那桌坐，另因我父母、太太及小孩沒吃飽而在外
    面又開了1桌，所以我就付了外面2桌的錢，我不是平地或山
    地原住民，餐會與我沒有關係，當天洪天盛或林雨平沒有要
    求我幫其他桌付錢等語。
四、經查：　　
　㈠證人周靖恩⑴於警詢時證稱：我回到家已經是晚上6點多了，
    因為我剛工作完，衣服都很髒，回到家就跟高健隆、洪天盛
    等人打招呼，就上樓洗澡，洗完澡後我下樓就跟他們一起用
    餐，高健隆為我一一介紹來用餐的客人，我記得那天一起用
    餐吃飯的有10幾個人，當天餐會到晚上9點多切蛋糕，蛋糕
    吃完就結束了。該餐會確實是洪天盛訂桌，包廂人員主要是
    要慶祝孫偉倫父母80歲生日，另外高惠莉隔日告訴我洪天盛
    昨天有提早離開，他要離開的時候，洪天盛有跟高惠莉表示
    下星期一（10月21日）他的助理會過來付款，高惠莉有答應
    ，但孫偉倫隨後就把餐費付清，孫偉倫是直接拿現金給高惠
    莉等語（見選偵13卷一第71至75頁，選偵13卷三第164至168
    頁）。⑵於偵查中證稱：高惠莉跟我說有1個先生付掉了，我
    不認識他，是到今天才知道他姓孫，之前只知道是我工地板
    模師傅高建榮的表哥等語（見選偵13卷一第89至90頁）。⑶
    於原審證稱：103年10月18日晚間有到沙韻的店用餐，我住
    那裡，那是我自己的店，是我女友高惠莉開的店。當日有原
    住民生日聚會在我們那裡辦，不知道是誰邀請，是泰雅族的
    。我本來以為是1個人生日，結果是2個人生日。當天我們在
    外面吃飯，洪天盛在裡面吃飯，我有去敬酒，我才知道有人
    生日。孫偉倫的親戚後來陸陸續續來的很多人，洪天盛跟高
    建隆不認識，裡面1桌，後來人太多，外面又擺1桌，在外面
    喝酒唱歌。外面吃飯的都是泰雅族的，所以不可能拜票，林
    雨平從頭到尾都沒有出來，是後來唱生日快樂歌才出來。我
    確實不認識孫偉倫，他爸爸生日，就是高建隆的親戚生日，
    他有跟我介紹孫偉倫是他表哥還是什麼等語（見原審卷二第
    172至181頁）。
  ㈡證人高惠莉⑴於警詢中證稱：當天是洪天盛所訂的餐，他們人
    員約傍晚6點多就陸續到場，每桌餐費約3,500元，其他還有
    酒錢及飲料，洪天盛及林雨平約晚上9點20分要先離開，洪
    天盛過來跟我結帳，問我要付多少錢，我答稱2萬餘元，我
    就收整數2萬元，洪天盛表示現金帶不夠，下禮拜一再來付
    款，但是晚上10點左右有1位自稱洪天盛的朋友來櫃檯要向
    我買單，我當場表示洪天盛已經處理好了，但該名男子堅持
    付款，該名男子堅稱沒關係他來付就好，所以拿出現金2萬
    元，將餐費付清了等語（見選偵13卷一第53至55頁，選偵13
    卷三第178至180頁）。⑵於偵訊中證稱：雖然一桌3500元，
    但是加上酒錢總共要2萬出頭，我實際上跟他收整數2萬元，
    洪天盛在當天晚上9點多還沒結束的時候，跟我說他要先走
    ，問我多少錢，我跟他說零頭不用收2萬元就好，但洪天盛
    說他身上錢帶不夠，當天應該是禮拜六晚上，洪天盛說他星
    期一再來付錢，因為洪天盛跟周靖恩認識很久了，所以我讓
    他欠沒關係，洪天盛他們離開之後，現場還有4、5個人在喝
    剩下的酒，其中有1名不認識的外地人過來問我說他要來買
    單，說要買全部3桌的單，我說這樣不妥，因為我已經答應
    洪天盛星期一處理，我就跟他說我要打電話問洪天盛，這個
    男子說不用，他處理就好，所以我就沒有打電話問洪天盛，
    這名男子就直接給我2萬元，他的太太跟爸爸、媽媽、2個小
    孩也在旁邊。我沒有洪天盛的電話，我晚上跟周靖恩講，說
    有人買單了，周靖恩說沒關係，他再告訴洪天盛說有人買單
    。當天付款的人是3桌一起買單，並沒有分桌買單等語（見
    選偵13卷一第66至68頁）；⑶於原審證稱：當日孫偉倫是3桌
    的錢一起付，包含酒及飲料，我記得總共2萬多元，我尾數
    不收，只收2萬元整數等語（見原審卷二第201至203頁）。
  ㈢互核證人周靖恩、高惠莉上開證述內容，就103年10月18日在
    「沙韻的店」餐廳之費用，並非由被告洪天盛、林雨平支付
    ，而是由被告孫偉倫支付全數3桌飲宴之金額2萬元。另細譯
    證人高惠莉之證詞，可知當日被告洪天盛離開前，有與證人
    高惠莉結帳，僅因現金帶不夠，改為下週一再來付款，而被
    告孫偉倫結帳時，證人高惠莉亦表達被告洪天盛約定下週一
    付款，被告孫偉倫仍堅持付款，事後證人高惠莉將此事告知
    證人周靖恩，證人周靖恩表示會轉知被告洪天盛等情。佐以
    證人周靖恩與被告洪天盛間於103年10月22日通話中（內容
    如附件五），證人周靖恩在電話中提及有人已經買單之事，
    確實有提醒原要買單之被告洪天盛，不要重覆付款之意，自
    難認被告洪天盛、林雨平有授權、指示被告孫偉倫支付款項
    。是以孫偉倫辯稱：當晚吃飯之家人、親友人數較多，是基
    於人情世故而支付全部飲宴之費用，應非虛妄。
　㈣另被告孫偉倫之門號0000000000號與被告洪天盛之門號00000
    00000號，於103年10月18日21:34:14之通話內容，業經本院
    勘驗如附件六所載內容，有本院110年2月17日勘驗筆錄在卷
    可查（見本院卷第309至310頁）。其中被告孫偉倫說「我看
    他們都已經喝的差不多了」，核與現場喝酒情狀相符；另
　　孫偉倫說「那我把他處理一下好了」，固據被告孫偉倫於警
    詢中供述：是指付餐費的意思（見選偵13卷二第250頁背面
    ），核與現場被告孫偉倫支付餐費情節相符，徵諸前開證人
    高惠莉之證詞，被告孫偉倫要付款時，證人高惠莉先表示被
    告洪天盛下週一會來付款，再建議被告孫偉倫打電話知會被
    告洪天盛等舉動，可見證人高惠莉有出現疑惑、為難之意，
    是以，被告孫偉倫撥打電話與被告洪天盛表示支付餐費之意
    ，核與一般情理無異，尚難依據此通話內容，逕認被告孫偉
    倫與被告洪天盛或被告林雨平間，有支付餐費之交付不正利
    益賄選之犯意聯絡。且本案亦乏其他證據證明被告孫偉倫所
    支付之費用，係由被告洪天盛或林雨平所給付之費用等節，
    無從認定被告孫偉倫與被告林雨平、洪天盛間，有何共同期
    約或交付賄選之犯意聯絡或行為分擔。
五、參照前開論述，公訴人所提出之各項證據，尚有諸多合理性
    懷疑之存在，而未達於通常一般人均不致於有所懷疑，而得
    確信為真實之程度，自不足以說服本院形成被告孫偉倫有罪
    之心證。從而，公訴人所提出之各項證據及所闡明之證明方
    法，既無從說服本院以形成被告孫偉倫有罪之心證，依「罪
    證有疑、利於被告」之證據法則，即不得遽為不利於被告孫
    偉倫之認定，應認為被告孫偉倫之犯罪尚屬不能證明，依法
    自應為被告孫偉倫無罪之諭知。原審就此部分，誤為被告孫
    偉倫有罪之判決，尚有未當，被告孫偉倫上訴指摘原判決此
    部分不當，為有理由，自應由本院將原判決此部分撤銷，改
    諭知被告孫偉倫無罪之判決。
柒、被告林雨平於本院準備程序到庭答辯後，審理期日並未到庭
    ，雖其辯護人於審理期日提出診斷證明書，陳稱：被告林雨
    平因病住院無法遵期到庭，不知何時可以到庭等語（見本院
    卷第321至322、351頁），但衡量被告林雨平並未事先向本
    院請假獲准，另觀諸辯護人提出的診斷證明書內容，醫囑記
    載被告林雨平宜住院休養，並無不能到庭的具體原因，是認
    被告林雨平沒有合法事由不到庭，且本院業已合法送達審判
    程序傳票（見本院卷第293頁），應認被告林雨平經本院合
    法傳喚，無正當理由不到庭，爰不待其陳述，逕行判決。
據上論斷，應依刑事訴訟法第369條第1項前段、第364條、第299
條第1項前段、第301條、第371條，判決如主文。
本案經檢察官郭欣怡提起公訴，檢察官陳正芬到庭執行職務。
中　　華　　民　　國　　110 　年　　4 　　月　　29　　日
              　  刑事第二十三庭審判長法　官  許永煌
　　　　　　　　　　　　　　　　　    法　官  吳定亞
　　　　　　　　　　　　　　　　　    法　官  黃美文
以上正本證明與原本無異。
如不服本判決，應於收受送達後20日內向本院提出上訴書狀，其
未敘述上訴之理由者並得於提起上訴後20日內向本院補提理由書
（均須按他造當事人之人數附繕本）。「切勿逕送上級法院」。
                                　    書記官  彭威翔
中　　華　　民　　國　　110 　年　　4 　　月　　30　　日
附錄：本案論罪科刑法條全文
公職人員選舉罷免法第99條
對於有投票權之人，行求期約或交付賄賂或其他不正利益，而約
其不行使投票權或為一定之行使者，處3年以上10年以下有期徒
刑，得併科新臺幣1百萬元以上1千萬元以下罰金。
預備犯前項之罪者，處1年以下有期徒刑。
預備或用以行求期約或交付之賄賂，不問屬於犯罪行為人與否，
沒收之。
犯第1項或第2項之罪，於犯罪後六個月內自首者，減輕或免除其
刑；因而查獲候選人為正犯或共犯者，免除其刑。
犯第1項或第2項之罪，在偵查中自白者，減輕其刑；因而查獲候
選人為正犯或共犯者，減輕或免除其刑。

【附件一】
光碟檔案：00000000000000檔案
監聽時間103/10/16  12:33:44
錄音檔時間：00：23秒開始通話
錄音檔時間：00：24秒 
A：周大哥。
B：我老婆有在問你禮拜六晚上有確定要過來嗎？她要把那些土 
    包子找過來，有確定來嗎？
A：確定，她那個生日是幾號？18號？
B：20號啊！
A：喔！她是20號是不是？
B：20號禮拜一。
A：20號禮拜一，那不是提早1天？
B：19號是禮拜天啊！
A：對對...
B：那你是禮拜天來還是禮拜六來？
A：明天禮拜六。
B：禮拜六，那我也把小康（音譯）也找過來。
A：不用，不用請他來。
B：不用請他？
A：不用，不用，他是他的部分，因為這個是嫂子...你那邊
   啦...還有蘭妹他們這些人，他們好像也不想跟別的人混在一
   起。
B：我知道了！到時候我也會找三星的過來啦！
A：三星有三星的後援會，我們就針對大同鄉就可以了！
B：好好好〜
A：現在每個地方都不一樣，ok，三星有後援會。
B：好，要1桌就好了嘛，不要2桌嘛！
A：你看，能來1桌就1桌，能來2桌就2桌，能來3桌就給他3桌。
B：ok~我了解。
A：不錯啊，嫂子的料理很棒啊！
B：他是有執照的啊！
A：不錯不錯〜那煮得很好。
B：好好okok
A：好〜謝謝！謝謝！

【附件二】
錄音光碟檔案：00000000000000檔案
監聽時間103/10/17  15:11:02
錄音檔時間：00：15秒開始通話
錄音檔時間：00：15秒
A：周大哥~
B：你打給我，我一接你就掛斷了
A：你在哪裡？
B：我在家裡，我一接你就掛斷我電話
A：喔！那個我跟王哥在討論事情，你那邊是約禮拜天還是禮拜
   六？
B：禮拜六~明天啊，人都約好了。
A：明天中午嘛！
B：晚上〜晚上~
A：晚上〜OK...
B：約好了。
A：好，了解了解。
B：你們現在在哪裡？你跟王哥在哪裡〜
A：我現在在那個冬山鄉，冬山...你在家裡是不是？
B：對對對...
A：有沒有事要跟王哥講話？
B：沒事啦！昨天才跟他談一下...
錄音檔時間：01：11秒~01：54秒
（B與王哥通話閒聊中）

【附件三】
錄音光碟檔案：00000000000000檔案
監聽時間
103/10/18 13:07:36
錄音檔時間：00：21秒開始通話
錄音檔時間：00：22秒
A：是的，大哥。
B：我剛打你都沒接。
A：喔~太吵了這邊，我參加一個阿美族聯合豐年祭。
B：喔~在哪裡？
A：在八斗子，都會區的。
B：我們宜蘭都有去嗎？
A：有，宜蘭有好幾個，都是代表啊，比較有代表性的都臺東的
   啦
B：今天晚上不要忘了喔！
A：我知道，了解，我5點半以前就到了。
B：大嫂要問你弄35還是30的，35的比較好看啦！
A：好~OK~OK~好。
B：好不好?
A：好。

【附件四】
錄音光碟檔案：00000000000000檔案
監聽時間103/10/18  14:41:38
錄音檔時間：00：24秒開始通話
錄音檔時間：00：24秒
A：是。
B：忘了跟你講，你要來嘛，你5點半到，你順便在半路買一個蛋
   糕..
A：OKOK〜好好〜
B：拿一個問號才不會給人家講話啦！
A：好好〜掰掰〜

【附件五】
錄音光碟檔案：00000000000000檔案
監聽時間103/10/22  21:36:58
錄音檔時間：00：24秒開始通話
錄音檔時間：00：24秒
A：周大哥。
B：兄弟，我剛到家，剛剛跟王哥分開，剛剛電話查完的時候，
   你聽到就好，所有名冊要交過來，6月25號晚上，我們這邊有
   一個阿美族結婚，在松羅…你知道了嘛
A：對。
B：他有給你帖子嗎？
A：沒有。
B：沒有你怎麼知道，他那天在我店裡你也在啊！
A：他有跟我講，我算是他那個...
B：對對對...遠親啦！那天你的人都帶來，原班人馬都帶來，那
   些助理都帶來，那天阿美族來的很多，還有花蓮的阿美族也
   都會到，這邊的阿美族也都會到，25號我還會跟你聯絡。
A：好的好的...
B：到底請中午還是晚上，晚上喔...
A：問請楚，晚上...那不是要在那邊過夜啦！
B：沒有啦！請6點的嘛！那天很多阿美族原住民會到啊
A：好的〜好...
B：還有你老婆旁邊那2個女的助理也要來。
A：ok~
B：因為她要記名冊啊！她要記電話，好不好？我是不可能跟你
   記電話。
A：好的〜好的〜了解...
B：那天你走，你那個兄弟有沒有，做軍火那個兄弟有沒有...他
   有買單。我要跟你講一下。
A：是是是。
B：我要跟你講一下，王哥今天要跟我一人出一半，我說王哥你
   不能給我，那天有人買單了，我也忘了跟你講啦！那天就是
   我那個建榮（音譯）他的親戚買掉了。
A：了解了解？
B：那你記得25號要來喔？
A：好的？
B：你叫助理把那個筆記弄一下，寫一下...所以說剛那個都講好
   了，
A：好
B：他被講到哭啊！被講到哭不給啊！...也在啊！不給啊！怎樣
   都不給，後來我盡量跟他圓場圓場圓到最後答應了，禮拜六
   所有名冊交給王哥，我叫她不要交給我，我叫他交給王哥，
   好不好？
A：行。
B：好。

【附件六】
本院卷內光碟：〔洪案通訊監察錄光碟音檔〕>〔04---洪天盛00000
00000與孫偉倫0000000000〕>〔00000000000000_000000000000_Z0
00000000000〕
時間 內容 00:26 喂 00:28-00:37 哈囉執行長，差不多了，那個，剩下大概七八個人啦，那我們已經大概……我看他們都已經喝的差不多了，那……已經陪他去 00:36 OK，好 00:37-00:38 那我把他處理一下好了…… 00:39 好的好的